【裁判字號】    99,交上易,202
【裁判日期】    990831
【裁判案由】    過失傷害
【裁判全文】
臺灣高等法院刑事判決               99年度交上易字第202號
上  訴  人  臺灣板橋地方法院檢察署檢察官
被      告  乙○○
選任辯護人  陳佳瑤律師
            鄭佑祥律師
上列上訴人因過失傷害案件，不服臺灣板橋地方法院99年度交易
字第238號，中華民國99年5月31日第一審判決（起訴案號：臺灣
板橋地方法院檢察署98年度偵字第25743號），提起上訴，本院
判決如下：
    主  文
上訴駁回。
    理  由
一、公訴意旨略以：被告乙○○於民國98年6月16日下午5時40分
    許（起訴書誤繕為10分），騎乘車號K2Z-161 號輕型機車，
    行經臺北縣永和市○○○路○ 段河堤道路，往臺北方向行駛
    時，本應注意行車應注意交通安全守則，並應注意車前狀況
    ，隨時採取必要之安全措施，而依當時情況並無不能注意情
    事，竟疏於注意及此，致不明原因失控摔車，遂向前滑行碰
    撞同向由告訴人甲○○所騎乘之車號WUS-445 號輕型機車，
    致告訴人甲○○人車倒地，因而受有臉挫傷及表淺損傷，磨
    傷或擦傷、右側膝挫傷及表淺損傷，磨損或擦傷、右側踝挫
    傷、頸之挫傷，扭傷及拉傷等傷害，因認被告涉犯刑法第28
    4條第1項前段之過失傷害罪嫌。
二、按犯罪事實應依證據認定之，無證據不得認定犯罪事實；不
    能證明被告犯罪或其行為不罰者應諭知無罪之判決，刑事訴
    訟法第154條第2項、第301條第1項定有明文。又認定不利於
    被告之事實，須依積極證據，苟積極證據不足為不利於被告
    事實之認定時，即應為有利於被告之認定；再認定犯罪事實
    所憑之證據，雖不以直接證據為限，間接證據亦包括在內，
    然而無論直接或間接證據，其為訴訟上之證明，須於通常一
    般之人均不致有所懷疑，而得確信其為真實之程度者，始得
    據為有罪之認定；40年台上字第86號、76年台上字第4986號
    判例參照）。再按告訴人之指訴，係以使被告判罪處刑為目
    的，故多作不利於被告之陳述，自不得以其指訴為被告犯罪
    之唯一證據；亦即，告訴人之陳述如無瑕疵，且就其他方面
    調查又與事實相符，固足採為科刑之基礎，倘其陳述尚有瑕
    疵，則在未究明前，自不得遽採為論罪科刑之根據；而所謂
    無瑕疵，係指被害人所為不利被告之陳述，與社會上之一般
    生活經驗或卷附其他客觀事證並無矛盾而言，至所謂就其他
    方面調查認與事實相符，非僅以所援用之旁證足以證明被害
    結果為已足，尤須綜合一切積極佐證，除認定被告確為加害
    人之外，在推理上無從另為其他合理原因之假設而言（最高
    法院52年台上字第1300號、61年台上字第3099號判例、92年
    度台上字第5580號判決參看）。又按刑事訴訟法第161 條已
    於民國91年2月8日修正公布，其第1 項規定：檢察官就被告
    犯罪事實，應負舉證責任，並指出證明之方法。因此，檢察
    官對於起訴之犯罪事實，應負提出證據及說服之實質舉證責
    任。倘其所提出之證據，不足為被告有罪之積極證明，或其
    指出證明之方法，無從說服法院以形成被告有罪之心證，基
    於無罪推定之原則，自應為被告無罪判決之諭知，最高法院
    30年上字第816號、76年台上字第4986號、92年台上字第12
    8號著有判例可資參照。
三、本件公訴人認被告乙○○涉犯刑法第284條第1項前段之過失
    傷害罪嫌，無非係以被告於警詢、偵查中供述、證人即告訴
    人甲○○（起訴書誤繕為乙○○，業經原審蒞庭檢察官當庭
    更正）於警詢、偵查中之證述及卷附之天主教耕莘醫院永和
    分院診斷證明書1 紙、道路交通事故現場圖、道路交通事故
    調查報告表(一)、(二)、車禍現場及車損照片20幀為其主要
    論據。訊之被告乙○○堅決否認有何過失傷害之犯行，辯稱
    ：伊當日雖有騎乘機車行經肇事地點，不慎自行摔車，然伊
    並未碰撞告訴人所騎之機車，檢察官僅以被告與告訴人之機
    車未有碰撞，則告訴人機車焉有無故摔倒之理，認定伊有碰
    撞到告訴人機車，況臺灣省臺北縣區車輛行車事故鑑定委員
    會亦認告訴人之機車與伊之機車車損高度比對不符，認無法
    鑑定，益證被告並無過失，亦即告訴人雖指稱係遭伊機車撞
    到其機車右後車燈，然被告機車前輪高度不夠高，且伊大燈
    亦無破裂，則無法認定撞擊點在何處，又告訴人機車之右後
    車燈遭撞，機車竟倒向右側，而非左側，況伊之機車係在告
    訴人右方，何以告訴人機車倒向右側時，伊竟能閃過告訴人
    機車而倒向左側道路？顯見告訴人指訴不實。再被告於車禍
    發生當時，雖曾與告訴人洽談賠償事宜，僅係當時以和為貴
    之心理，且因其先滑倒在地，恐影響到告訴人行車，基於道
    義上之責任而論，而非伊所騎乘之機車撞及告訴人之機車等
    語。經查：
(一)、證據能力部分：按傳聞法則之重要理論依據，在於傳聞證據
    未經當事人之反對詰問予以核實，乃予排斥，惟若當事人已
    放棄對原供述人之反對詰問權，於法院審判時表明同意該等
    傳聞證據可作為證據，基於證據資料愈豐富，愈有助於真實
    發現之理念，並貫徹刑事訴訟法修法加重當事人進行主義之
    精神，確認當事人對於證據能力有處分權之制度，傳聞證據
    經當事人同意作為證據，法院認為適當者，亦得為證據。另
    當事人於調查證據時，對於傳聞證據表示「沒有意見」、「
    對於證據調查無意見」，而未於言詞辯論終結前聲明異議，
    應視為已有將該等傳聞證據採為證據之同意，此刑事訴訟法
    第159條之5定有明文。是以下所引證據，經本院當庭提示，
    被告及其選任辯護人、檢察官均無意見，且未於言詞辯論終
    結前聲明異議，本院審酌該等證據作成之情況，認為適於為
    本件認定事實之依據，依刑事訴訟法第159條之5第2 項規定
    ，應具有證據能力，得採為證據，合先說明。
(二)、被告於98年6月16日下午5 時40分許，騎乘車號K2Z-161號輕
    型機車，沿臺北縣永和市○○○路○ 段河堤道路往臺北方向
    行駛，行經該路段之玉清宮旁，因路面交通標線積水濕滑，
    不慎輪胎打滑，致向前滑行而摔車倒地，適行駛於同方向前
    方，由告訴人所騎乘車號WUS-445 號輕型機車，於被告不慎
    自行摔車倒地之時，亦摔車倒地，告訴人並受有臉挫傷及表
    淺損傷，磨傷或擦傷、右側膝挫傷及表淺損傷，磨損或擦傷
    、右側踝挫傷、頸之挫傷，扭傷及拉傷等傷害之情，業經被
    告自承在卷，並經證人即告訴人證述在卷，且有道路交通事
    故現場圖、道路交通事故調查報告表(一)、(二)各1 紙、車
    禍現場及車損照片20幀及告訴人受有前開傷害之診斷證明書
    1紙在卷可佐，是前開事實，應堪認定。
(三)、依被告於98年7月8日之第一次警詢時供稱：當時有下雨，路
    況順暢，交通流量還好，視線清楚，沒有障礙物，但是標線
    有積水，標誌標線清楚，當地速限我不知道。我從臺北市私
    立景文高中出發，正要回家。當天因我的輪胎進水打滑，所
    以就摔出去，向左前方摔倒，沒多久我起來的時候發現對方
    也摔倒了，我就先報警等語（見偵查卷第9頁），復於98年7
    月15日第二次警詢時亦供稱：我於98年6月16日下午5時10分
    ，在臺北縣永和市○○○路堤防道路（地標物玉清宮旁邊）
    ，騎乘普通重型機車K2Z-161 號往臺北方向，在行經標線處
    時，因該處有積水而不慎滑倒，等我爬起來的時候，發現騎
    乘輕型機車WUS-445 的甲○○也滑倒，但是不是我造成的我
    不清楚等語（見偵查卷第4 頁），可知被告於二次警詢時從
    未自承其不慎自行滑倒時，有何擦撞告訴人所騎機車之情，
    嗣於偵、審及本院審理中，被告均始終否認有撞擊告訴人所
    騎乘之機車，堪認檢察官以被告之供述，據為被告不利之認
    定，難認有據。
(四)、本案於98年6月16日發生，告訴人於98年7月4 日始至台北縣
    政府警察局永和分局對被告提出告訴，員警始陸續蒐證、繪
    製現場圖、及填寫道路交通事故調查報告表，此為告訴人及
    被告所不爭執，復有道路交通事故現場圖、道路交通事故調
    查報告表(一)、(二)各1 紙、車禍現場及車損照片20幀及告
    訴人受有前開傷害之診斷證明書1 紙在卷可佐，顯見，前開
    蒐證均在案發後逾半月以上，則不論事發現場跡證及所拍攝
    車損之照片，既經相當時日，是否為事發現場當時之跡證，
    已難認定，自難據為判斷車禍發生之依據。台灣省台北縣區
    車輛行車事故鑑定委員會亦同此認定，認為因兩車車損高度
    比對不符，跡證不足，無法鑑定，此有該會99年3月5日北縣
    鑑字第0985181713號函附卷可參（見偵查卷第51至52頁）。
    從而，本案依前開現場圖、調查報告表及車損照片等相關事
    證，既已無法為正確之判斷，自難據此為被告不利之認定。
(五)、依證人即告訴人指述，被告之機車自其右後方撞來一節，係
    依據其事後發現所騎乘之機車右後車燈破碎及排氣管上有藍
    色漆，因此判斷被告是自其右後方撞來（見原審卷第38頁反
    面），然查告訴人所指之藍色漆既非於案發後即行主張，則
    該告訴人所主張之藍色漆與被告騎乘之機車有關否？本有疑
    問，況告訴人自始均未提出可供檢視之照片以供比對，則其
    所述自難採信。又據告訴人於原審指稱，其判斷應係車後輪
    被撞，而非車身被撞，因有「撇輪」（臺語）的感覺（見原
    審卷第40頁），此顯與之前所稱右後車燈被撞，有所出入，
    則告訴人所為之指述，既有不一，自難依憑其有瑕疵指述，
    遽認被告所騎乘之機車撞及告訴人之機車，而為被告不利之
    認定。
(六)、又依被告之供述，其滑倒後，向左前方滑出，並跌倒滑行至
    告訴人機車左前方，此為告訴人所不爭執（見原審卷第40頁
    ）。復依告訴人所述，被告行駛在其右後方，並自其右後方
    撞擊其機車，被撞後其機車車尾往左，車身往正前方滑行，
    撞擊右前方汽車之左前輪（原審卷39頁反面）。則依前開二
    人所述，被告於不慎摔車前係行駛於告訴人右後方（即告訴
    人原係行駛在被告左前方），而被告於摔車後則係停在告訴
    人之左前方（即告訴人於摔車後，係在被告之右後方），被
    告如何由原先騎車行駛在告訴人右後方，而於撞到告訴人機
    車右後側，致告訴人車尾向左偏，車身向前行之情況下，猶
    能自後穿越飛停於告訴人之左前方，足徵告訴人所稱之撞擊
    飛停之情節，既與常情不符，亦乏證據可佐，是告訴人所為
    前開指述，難以採信。
(七)、據上，告訴人雖於被告不慎打滑摔車之同時，亦一起摔車，
    惟告訴人摔車之原因究係遭被告撞擊，或係同被告係自行不
    慎打滑，或係見被告摔車因而遭受驚嚇而失控等等原因，既
    有不明，自難僅以被告與告訴人在同一地點，同時摔車之情
    形下，遽認告訴人即係遭被告撞擊而摔車。至檢察官上訴主
    張被告於案發時即警詢時曾表示要賠償告訴人，嗣因賠償價
    額差距過大而未能談成，若告訴人摔車非因被告所致，被告
    何需為此表態云云。但查，被告於二次警詢從未自承其不慎
    自行滑倒時，有何擦撞至告訴人所騎機車之情，是被告雖於
    警詢時曾表示與告訴人洽談賠償之意，亦無從逕認被告即係
    自認其有過失傷害之情，是檢察官疏未敘及被告於警詢時即
    已明確供稱不清楚是否有撞到告訴人之詞，僅以被告於警詢
    時自承有與告訴人洽談賠償之意，遽認被告有過失之情，尚
    嫌速斷。是被告以其摔車在先，誤認告訴人恐受其影響而摔
    車，曾表示願意負道義上之責任，但非表示有撞到告訴人等
    語置辯，即非全然無據，一併敘明。
四、綜上所述，本案依檢察官上開所舉之證據，尚無法使本院達
    到被告所騎乘機車有撞擊告訴人所騎乘機車之確信，此外，
    復查無其他積極證據，足資證明被告有何過失傷害之犯行。
    ，原審基此以不能證明被告之犯行，而諭知其無罪之判決，
    經核並無違誤，檢察官上訴意旨仍執陳詞，認被告涉犯過失
    傷害之犯行，為無理由，應予駁回。
據上論斷，應依刑事訴訟法第368條，判決如主文。
本案經檢察官張啟彬到庭執行職務。
中    華    民    國    99    年    8     月    31    日
                  刑事第八庭審判長法  官  張傳栗
                                  法  官  黃斯偉
                                  法  官  劉嶽承
以上正本證明與原本無異。
不得上訴。
                                  書記官  何仁崴
中    華    民    國    99    年    8     月    31    日

司法院資訊處製作；財團法人民間司法改革基金會備份。
